臺灣嘉義地方法院民事判決　　　　　　　　95年度訴字第45號
原　　　告　辛○○○
訴訟代理人　壬○○
　　　　　　庚○○
被　　　告　財政部國有財產局臺灣南區辦事處嘉義分處
　　　　　　（即吳、吳石癖、吳啟明之遺產管理人）
法定代理人　戊○○
訴訟代理人　甲○○
被　　　告　吳安全
訴訟代理人　己○○
被　　　告　丁○○
　　　　　　乙○○
　　　　　　丙○○
上列當事人間分割共有物事件，本院於民國96年5月8日言詞辯論
終結，判決如下：
    主  文
兩造共有之坐落嘉義縣水上鄉○○○段九Ｏ一地號、地目建、面
積一九五四平方公尺土地如附圖一所示A部分面積六一Ｏ平方公
尺分歸被告財政部國有財產局臺灣南區辦事處嘉義分處（即吳
、吳石癖、吳啟明之遺產管理人）取得，B部分面積六一Ｏ平方
公尺分歸原告取得，C部分面積七七平方公尺分歸被告吳安全取
得，D部分面積七七平方公尺分歸被告丁○○取得，E部分面積七
七平方公尺分歸被告乙○○取得，F部分面積七七平方公尺分歸
被告丙○○取得，G部分面積四二六平方公尺按兩造原應有部分
比例保持共有。
訴訟費用由兩造依附表所示比例負擔。
    事實及理由
壹、原告起訴聲明：如主文所示，而主張下列各情：
    坐落嘉義縣水上鄉○○○段901地號、地目建、面積1,954平
    方公尺土地為原告、被告吳安全、丁○○、乙○○、丙○○
    及吳、吳石癖、吳啟明共有，各人應有部分比例如附表所
    示。吳於日本大正6年3月4日死亡、吳石癖、吳啟明則依
    序於日本昭和3年1月10日、昭和12年3月14日死亡。3人經本
    院94年度財管字第3號裁定指定被告財政部國有財產局臺灣
    南區辦事處嘉義分處（下稱國有財產局嘉義分處）為其遺產
    管理人。兩造並無因使用目的不能分割亦未定有不分割期限
    契約，然兩造不能協議決定分割方法，故訴請依附圖一所示
    方案分割。
貳、被告則分別以下列情詞置辯：
一、被告國有財產局嘉義分處：
    希望能依被告所提附圖二方案分割。
二、被告吳安全：
    希望能依被告所提附圖三方案分割。
三、被告丁○○、乙○○、丙○○：
    希望能依被告所提附圖四方案分割。
參、本院判斷：
一、原告主張上開各情，業據其提出土地登記謄本、本院94年度
    財管字第3號裁定附卷為憑，被告對此亦未爭執，應認為真
    實，故原告依民法第824條第2項規定訴請判決分割，依法有
    據。
二、系爭土地西側臨產業道路，北側臨他人所有之鐵皮屋，南側
    臨他人所有之同段900地號土地，東側與他人所有之稻田相
    鄰，故系爭土地僅得經由西側產業道路以與外界聯絡，此經
    本院履勘現場屬實，而有勘驗筆錄、現場照片在卷可證。本
    院審酌原告所提附圖一方案，兩造所分得之土地形狀均較方
    整而利於建築，且於系爭土地內預設由兩造按原應有部分比
    例共有之6公尺寬道路即G部分面積426平方公尺，以使如附
    圖一所示未臨路A、B部分土地得經由該道路以與西側產業道
    路相連接，不致形成袋地，而得有效發揮各該部分土地之經
    濟價值。而被告國有財產局嘉義分處、被告吳安全、被告丁○○、乙○○、丙○○於本院審理時雖各自提出分割方案，
    然其於本院最後言詞辯論期日均同意依附圖一方案為分割（
    本院卷50頁），是原告之分割方案既能有效發揮土地利用價
    值，並平衡兼顧全體共有人之利益及意願，故本院認其所提
    分割方案為妥適。
三、綜前所述，原告依民法第824條第2項之法律關係，訴請嘉義
    縣水上鄉○○○段901地號、地目建、面積1,954平方公尺土
    地如附圖一所示A部分面積610平方公尺分歸被告國有財產局
    嘉義分處（即吳、吳石癖、吳啟明之遺產管理人）取得，
    B部分面積610平方公尺分歸原告取得，C部分面積77平方公
    尺分歸被告吳安全取得，D部分面積77平方公尺分歸被告丁○○取得，E部分面積77平方公尺分歸被告乙○○取得，F部
    分面積77平方公尺分歸被告丙○○取得，G部分面積426平方
    公尺按兩造原應有部分比例保持共有，為有理由，應予准許
    。
肆、因共有物分割涉訟，由敗訴當事人負擔訴訟費用顯失公平者
    ，法院得酌量情形，命勝訴之當事人負擔。民事訴訟法第80
    條之1定有明文。依上開規定，本院認訴訟費用應由兩造依
    應有部分比例負擔。
伍、結論：原告之訴為有理由，依民事訴訟法第78條、第80條之
    1，判決如主文。
中　　華　　民　　國　　96　　年　　5 　　月　　22　　日
                  民二庭法　官　陳琪媛
以上正本係照原本作成
如對本判決上訴須於判決送達後20日內向本院提出上訴狀
中　　華　　民　　國　　96　　年　　5　　 月　　22　　日
                        書記官　林柑杏
附表：應有部分比例及訴訟費用負擔比例
┌─────────┬───────┬────────┐
│     共有人       │ 應有部分比例 │訴訟費用負擔比例│
├─────────┼───────┼────────┤
│   　辛○○○     │     10/25    │      10/25     │
├─────────┼───────┼────────┤
│財政部國有財產局臺│     4/10     │       4/10     │
│灣南區辦事處嘉義分│              │                │
│處（即吳、吳石癖│              │                │
│、吳啟明之遺產管理│              │                │
│人，3人應有部分比 │              │                │
│例如下：吳2/10，│              │                │
│吳石癖1/10，吳啟明│              │                │
│1/10，合計4/10）  │              │                │
├─────────┼───────┼────────┤
│     吳安全       │     1/20     │      1/20      │
├─────────┼───────┼────────┤
│     丁○○       │     1/20     │      1/20      │
├─────────┼───────┼────────┤
│   　乙○○       │     1/20     │      1/20      │
├─────────┼───────┼────────┤
│   　丙○○       │     1/20     │      1/20      │
└─────────┴───────┴────────┘
